臺灣桃園地方法院民事裁定
110年度輔宣字第78號
聲  請  人  廖靜涵  

相  對  人  廖劭恆  
上列當事人間聲請監護宣告事件，本院裁定如下：
    主      文
宣告廖劭恆（男、民國00年00月00日生，身分證統一編號：Z000
000000號）為受輔助宣告之人。
選定廖靜涵（女、民國00年0月00日生，身分證統一編號：Z0000
00000號）為受輔助宣告之人廖劭恆之輔助人。
聲請程序費用由受輔助宣告之人廖劭恆負擔。
    理      由
一、按對於因精神障礙或其他心智缺陷，致其為意思表示或受意
    思表示，或辨識其意思表示效果之能力，顯有不足者，法院
    得因本人、配偶、四親等內之親屬、最近一年有同居事實之
    其他親屬、檢察官、主管機關或社會福利機構之聲請，為輔
    助之宣告。民法第15條之1第1項定有明文。
二、聲請意旨略以：聲請人為相對人之姊姊。相對人現年31歲，
    未婚，相對人哥哥為重度智能障礙者，需他人照顧生活起居
    ，於誠信愛心家園接受機構式照顧迄今，目前相對人與父母
    及聲請人同住。相對人認父母之生活重心均放在照顧相對人
    哥哥身上而心生不滿，兩造亦相處不睦，惟相對人曾因判斷
    與認知能力不足而被他人誘騙致財務損失，但仍與勸說之聲
    請人發生口角爭執，聲請人恐有智能障礙之相對人將來會遭
    他人拐騙利用，為保護制約相對人之行為與維護相對人之財
    產權益，爰依民法第15條之1第1項、第1113之1第1項、家事
    事件法第177條規定，聲請宣告相對人為受輔助宣告之人，
    並指定聲請人為相對人之輔助人等語。
三、經查，聲請人主張上開事實，業據其提出親屬系統表、同意
    書、身心障礙證明、戶籍謄本等件為證，並有本院依職權調
    取聲請人之稅務電子閘門財產所得調件明細表、勞保網路資
    料查詢表在卷可參。又經本院對相對人進行鑑定程序，本庭
    在鑑定人即聯新國際醫院陳修弘醫師面前詢問相對人年籍、
    職業、所在地、是否知悉聲請本件輔助宣告、如何上下班、
    因何為他人購買遊戲點數等問題，相對人稱其知道本件輔助
    宣告之聲請，其是80年11月11日出生，擔任圖書館臨時人員
    ，所在地為醫院、上班係家人接送，下班自行搭乘公車返家
    ，玩遊戲時遭他人逼迫或威脅才會幫忙購買點數卡，但當初
    玩什麼遊戲忘記了等語，以上有本院111年4月20日訊問筆錄
    可憑。復經聯新國際醫院陳修弘醫師鑑定聲請人之精神狀況
    ，認：據病歷記載、家屬陳述、鑑定當日訪談及心理衡鑑之
    綜合判斷，合併個案的智力功能(FSIQ=73)及適應功能(GAC=
    59)考量，其目前整體認知功能應落於輕度智能不足的程度
    ，導致對於日常生活經驗以外的事物缺乏足夠判断力，因此
    ，鑑定人認為，其心智狀態已達到為意思表示、受意思表示
    及辨識意思表示之效果顯有不足，相對人應已符合民法第15
    條之1輔助宣告之要件等語，此有該院於111年5月6日聯新醫
    字第2022040165號函所附之精神鑑定報告書在卷可稽（見本
    院卷第35頁至第37頁）。是本院審酌相對人精神障礙狀態及
    心智缺陷之程度等情，並參諸上揭精神鑑定報告書之意見，
    認相對人其為意思表示或受意思表示，或辨識其意思表示效
    果之能力，顯有不足，符合受輔助宣告之要件，是本件聲請
    為有理由，應予准許，爰依法宣告相對人為受輔助宣告之人
    。
四、按受輔助宣告之人，應置輔助人，民法第1113條之1第1項定
    有明文。又按法院為輔助之宣告時，應依職權就配偶、四親
    等內之親屬、最近一年有同居事實之其他親屬、主管機關、
    社會福利機構或其他適當之人選定一人或數人為輔助人；法
    院為選定輔助人前，得命主管機關或社會福利機構進行訪視
    ，提出調查報告及建議；法院選定輔助人時，應依受輔助宣
    告之人之最佳利益，優先考量受輔助宣告之人之意見，審酌
    一切情狀，並注意下列事項：（一）受輔助宣告之人之身心
    狀態與生活及財產狀況。（二）受輔助宣告之人與其配偶、
    子女或其他共同生活之人間之情感狀況。（三）輔助人之職
    業、經歷、意見及其與受輔助宣告之人之利害關係。（四）
    法人為輔助人時，其事業之種類與內容，法人及其代表人與
    受監護宣告之人之利害關係。此觀民法第1113條之1第2項準
    用第1111第1項、第2項、第1111條之1之規定即明。
五、查，就本件適宜由何人擔任輔助人部分，經本院囑請桃園市
    社會工作師公會對兩造進行訪視，該社會工作師公會於111
    年3月25日以桃林字第111255號函所附之監護（輔助）宣告
    調查訪視報告記載略以：本案之聲請人廖靜涵小姐為相對人
    的姊姊，關係人莊美玉女士為相對人的母親，相對人現與聲
    請人、關係人以及相對人父親同住，具生活自理與工作能力
    ，目前相對人所需之費用均由相對人工作收入以及身心障礙
    生活津貼支付，相關行政事務與財務管理則由關係人主責。
    經訪視，聲請人廖靜涵小姐具擔任監護人意願、關係人莊美
    玉女士具擔任會同開具財產清冊之人意願，相對人父親廖福
    田先生則以書面表示知曉且同意此案；據關係人陳述，相對
    人哥哥廖聖鎔先生為重度智能障礙者，無口語或肢體表達能
    力，因生活起居需他人協助而接受機構式照顧中，故相對人
    家屬未告知相對人哥哥廖聖鎔先生有關本案聲請事宜，相對
    人則於訪視現場表示以口頭表示不同意本案之聲請後即拒絕
    受訪。綜合評估相對人的受照顧狀況、聲請人與關係人的陳
    述未見明顯不適任之消極原因，惟仍請鈞院以相對人最佳利
    益為考量，並參酌相關事證後，予以綜合裁量之。等語（見
    本院卷第25頁至第28頁）。
六、本院斟酌上開訪視報告及相對人之現況，認聲請人提出本件
    輔助宣告時表達擔任相對人輔助人之意願，並經其他家屬之
    同意，有同意書在卷可憑，且相對人亦無受聲請人不當照顧
    之情事，聲請人又無何消極不適任之情形，足信其當會盡全
    力保護相對人之權益，並有能力擔負輔助人之職務無疑。是
    若由聲請人擔任相對人之輔助人，應屬符合相對人之最佳利
    益。本院爰依上揭法律規定，選定聲請人為相對人之輔助人
    。至於輔助人之職務，可參照民法第1113條之1之規定，並
    應以善良管理人之注意執行職務，附此敘明。
七、爰依家事事件法第177條第2項、第164條第2項，裁定如主文
    。
中　　華　　民　　國　　111 　年　　6 　　月　　30　　日
                   家事法庭     法  官　謝伊婷
以上正本係照原本作成。
如對本裁定抗告須於裁定送達後10日內向本院提出抗告狀。
中　　華　　民　　國　　111 　年　　6 　　月　　30　　日
                                書記官　温菀淳